臺灣臺南地方法院刑事判決　　　
111年度訴緝字第33號
公  訴  人  臺灣臺南地方檢察署檢察官
被      告  甲○○




上列被告因家暴傷害案件，經檢察官提起公訴（110年度營偵字
第980號、110年度偵字第13029號），被告就被訴事實為有罪之
陳述，本院裁定進行簡式審判程序，判決如下：
    主  文
甲○○成年人故意對兒童共同犯傷害罪，處有期徒刑壹年。
    事  實
一、甲○○與許○婕（先行審結）於民國109年7月間在網路上結識
    ，許○婕為茹○凱（民國107年7月生，真實姓名、年籍詳卷）
    之母，於同年月31日帶同茹○凱至臺南市新營區找甲○○，進
    而共同居住在甲○○所經營位在臺南市○○區○○路000號之玩具
    店（太子玩具城）。甲○○、許○婕均係成年人，與茹○凱分屬
    家庭暴力防治法第3條第2、3款所定之家庭成員關係，亦明
    知茹○凱為未滿12歲之兒童，竟自109年8月17日起至8月24日
    止，以茹○凱不聽話為由，共同基於傷害之犯意聯絡，接續
    以徒手、愛的小手或棍子等物品，毆打茹○凱，致茹○凱受有
    肝臟撕裂傷、四肢及軀幹多處擦挫傷、廣泛性皮下血腫等傷
    害。嗣於109年8月24日晚上，有民眾至上揭玩具店時，發現
    茹○凱身上多處受傷而報警，並經社工協助將茹○凱送醫而循
    線查獲上情。
二、案經臺南市政府獨立告訴及臺南市政府警察局新營分局報請
　　臺灣臺南地方檢察署檢察官偵查起訴。
    理  由
一、本案被告甲○○所犯之罪，並非死刑、無期徒刑或最輕本刑有
    期徒刑3年以上之罪，亦非高等法院管轄第一審案件，且被
    告於本院程序進行中，先就被訴事實為有罪之陳述，經告知
    被告簡式審判程序之旨，並經檢察官、被告之同意，而以簡
    式審判程序審理，有本院筆錄乙份在卷可稽是本案之證據調
    查，依刑事訴訟法第273條之2規定，不受同法第159條第1項
    、第161條之2、第161條之3、第163條之1及第164條至第170
    條規定之限制，合先敘明。
二、認定事實之證據：
㈠、被告之供述及其於本院之自白。（偵一卷第27-29、53-54、1
    85-187頁、本院卷第83、88、96頁）
㈡、共犯許○婕於警詢、偵查中之供述。（偵一卷第39-41、173-1
    77頁）　　
㈢、臺南市政府警察局新營分局111 年2 月11日南市警營偵字第1
    110025332號函暨員警職務報告、奇美醫療財團法人柳營奇
    美醫院109 年12月30日（109）奇柳醫字第1910號函暨所附
    病歷資料、奇美醫療財團法人柳營奇美醫院受理家庭暴力事
    件驗傷診斷書、國立成功大學醫學院附設醫院中文診斷證明
    書、國立成功大學醫學院附設醫院110 年4月22日成附醫社
    字第1100007651號函暨所附評估報告書及照片、國立成功大
    學醫學院附設醫院111 年7 月22日成附醫社字第1110015165
    號函在卷足參（偵一卷第19-21、63-71、123-133、233-347
    、399-413頁、本院訴字卷第65-67、431-432頁）。
三、論罪、科刑　　
㈠、按刑法總則之加重，係概括性之規定，所有罪名均一體適用
    ；刑法分則之加重，係就犯罪類型變更之個別犯罪行為予以
    加重，成為另一獨立之罪名。兒童及少年福利與權益保障法
    第112條規定成年人教唆、幫助或利用兒童及少年犯罪或與
    之共同實行犯罪，加重其刑至二分之一，其加重係概括性之
    規定，對一切犯罪皆有其適用，自屬刑法總則加重之性質；
    至「故意對兒童及少年犯罪」加重其刑至二分之一，係對被
    害人為兒童及少年之特殊要件予以加重處罰，乃就犯罪類型
    變更之個別犯罪行為予以加重，屬刑法分則加重之性質（最
    高法院99年度臺上字第6667號判決可資參照）。本件被告所
    犯刑法第277條之罪未就被害人之年齡設有特別處罰規定，
    被告為成年人，茹○凱於本案案發時為未滿12歲之兒童，是
    核被告所為，係犯兒童及少年福利與權益保障法第112條第1
    項前段、刑法第277條第1項之成年人故意對兒童犯傷害罪。
    被告與許○婕就上開犯行間，有犯意聯絡及行為分擔，均應
    論共同正犯。被告多次傷害行為，均係出於同一傷害犯意，
    皆屬當次傷害犯行之一部，為接續犯。
㈡、按家庭暴力係指家庭成員間實施身體、精神或經濟上之騷擾
    、控制、脅迫或其他不法侵害之行為；而家庭暴力罪即指家
    庭成員間故意實施家庭暴力行為而成立其他法律所規定之犯
    罪，家庭暴力防治法第2條第1款、第2款分別定有明文。查
    茹○凱與被告有同居關係，具有家庭暴力防治法第3條第2款
    所定之家庭成員關係。惟因家庭暴力防治法第2條第2款所稱
    之家庭暴力罪並無科處刑罰規定，是僅依上開刑法罪名之規
    定予以論罪科刑即足，併予說明。
㈢、審酌被告為智識成熟之成年人，對茹○凱不聽話行為，本應探
    究其起因，與其理性溝通，善盡保護、教養未成年人之責任
    ，然被告卻與許○婕共同毆打茹○凱成傷，所為實值非難，幸
    於本院審理時終能悔悟，坦承犯行之犯罪態度，另審酌其於
    本院審理時自承之教育、經濟、家庭等一切狀況，量處如主
    文所示之刑，以資儆懲。另行兇之愛的小手、木棍等物並未
    扣案，亦無持以再次行兇之風險，爰不為沒收之宣告，附此
    敘明。
據上論斷，應依刑事訴訟法第299條第1項前段、第273條之1第1
項，兒童及少年福利與權益保障法第112條第1項前段，刑法第28
條、第277條第1項，刑法施行法第1條之1，判決如主文。
本案經檢察官林慧美提起公訴、乙○○到庭執行職務。
中　　華　　民　　國　　111 　年　　10　　月　　6 　　日
                  刑事第九庭  法　官   蔡奇秀
以上正本證明與原本無異。
如不服本判決應於收受本判決後20日內向本院提出上訴書狀，並
應敘述具體理由。其未敘述上訴理由者，應於上訴期間屆滿後20
日內向本院補提理由書狀（均須按他造當事人之人數附繕本）「
切勿逕送上級法院」。 
　　　　　　　　　　　　　　　書記官　 黃郁淇　　　　
中　　華　　民　　國　　111 　年　　10　　月　　6 　　日
附錄所犯法條：
中華民國刑法第277條
（普通傷害罪）
傷害人之身體或健康者，處 3 年以下有期徒刑、拘役或 1 千元
以下罰金。
犯前項之罪因而致人於死者，處無期徒刑或 7 年以上有期徒刑
；致重傷者，處 3 年以上 10 年以下有期徒刑。
兒童及少年福利與權益保障法第112條
成年人教唆、幫助或利用兒童及少年犯罪或與之共同實施犯罪或
故意對其犯罪者，加重其刑至二分之一。但各該罪就被害人係兒
童及少年已定有特別處罰規定者，從其規定。
對於兒童及少年犯罪者，主管機關得獨立告訴。